臺灣高等法院臺中分院刑事裁定　　　 100年度交抗字第1026號
抗　告　人
即受處分人　劉淑芳
上列抗告人因聲明異議事件，不服臺灣臺中地方法院中華民國
100年11月2日裁定（100年度交聲字第2882號），提起抗告，本
院裁定如下：
    主  文
抗告駁回。
    理  由
一、本件經本院審理結果，認第一審裁定並無不當，應予維持，
    並引用第一審裁定記載之理由（如附件）。
二、抗告意旨謂以：抗告人即受處分人劉淑芳（下稱抗告人）確
    實未收到本件違規罰單，因是初犯，也不知道有公告之事或
    該由何處查到公告資料。抗告人是因為家庭發生變故，當時
    與前夫在申辦離婚事宜，才未向戶政單位辦理戶籍遷出登記
    ，而在戶籍尚未遷出期間，凡是寄到當時戶籍地（即臺中市
    ○○路○段504號5樓）之郵件，前夫皆未轉至抗告人手上，
    故抗告人無法得知有無罰款要繳納。抗告人奉公守法，不是
    不繳納罰款，確實是因為家變又逢經濟困苦，希望申訴免繳
    逾期之罰款云云。
三、經查：原裁定已詳述認定抗告人本件聲明異議已逾法定異議
    期間，且屬不得補正之理由與證據，依法從程序上駁回抗告
    人之異議，核其認事用法，均無違誤。抗告人不服原裁定雖
    執前詞提起本件抗告，惟觀諸其前揭抗告意旨，並未對原裁
    定認事用法有何違法或不當加以具體指摘，已有不當；且經
    細繹抗告人本件抗告意旨內容大意復大致同於其向原審法院
    聲明異議當時所提出之理由，亦即仍以其事後辦理戶口遷移
    及變更行照地址才收到監理站通知有違規、其已搬出戶籍地
    並未收到罰單、本件違規事件屬實其願意繳納罰款但請求罰
    款逾期加罰部分予以免繳等語置辯，惟該等抗辯事由如何為
    原審法院所不採，亦業據原審法院於裁定理由中指駁論敘甚
    詳（詳見原裁定理由三、部分），經核原裁定此部分認事用
    法，俱無不合，抗告人未提出其他有利之證據及辯解，徒執
    陳詞再事爭執，任意指摘原裁定不當，自難認為有理由。是
    本件抗告為無理由，應予駁回。
據上論斷，應依道路交通事件處理辦法第25條，刑事訴訟法第41
2條，裁定如主文。
中    華    民    國  100    年    12    月     9    日
            刑事第九庭    審判長法  官  劉  登  俊
                                法  官  陳  得  利
                                法  官  陳  宏  卿
以上正本證明與原本無異。
不得再抗告。
                                書記官  林  振  甫
中    華    民    國  100    年    12    月     9    日
【附件】
臺灣臺中地方法院交通事件裁定   100年度交聲字第2882號
原處分機關  交通部公路總局臺中區監理所
異議人即受處分人
            劉淑芳  女  40歲（民國○○年○月○○日生）
            身分證統一編號：Ｚ000000000號
            住臺中市大雅區○○○路117巷37號3樓
上列異議人即受處分人因違反道路交通管理處罰條例案件，對於
交通部公路總局臺中區監理所民國100年3月15日所為之裁決（中
監違字第裁60-ZEB081450號裁決書），聲明異議，本院裁定如下
：
    主    文
異議駁回。
    理    由
一、原處分機關係以：本件異議人即受處分人(下稱受處分人)所
    有車牌號碼3551-ZF號自用一般小客車(下稱系爭車輛)，於
    民國99年7月31日15時5分許，在國道一號公路北上363.2公
    里處，因「行駛高速公路未依規定變換車道（跨越槽化線行
    駛）」之事實，違反道路交通管理處罰條例第33條第1項第4
    款規定，經內政部警政署國道公路警察局第五警察隊田寮分
    隊員警以公警局交字第ZEB081450號違反道路交通管理事件
    通知單逕行舉發。受處分人未於期限內到案，本所遂於100
    年3月15日以中監違字第裁60-ZEB081450號裁決書(下稱系爭
    裁決書)裁處受處分人罰鍰新臺幣（下同）4,500元，並依道
    路交通管理處罰條例第63條第1項第1款規定記違規點數1點
    。
二、受處分人異議理由略以：受處分人於99年3月13日購車，因
    戶籍地址與通訊地址不同，告知車商需將通訊地址特別填上
    。直至今年辦理戶口遷移、變更行照地址，才收到監理站通
    知有違規1件，惟異議人於2年前已搬出戶籍地，並未收到罰
    單，違規事件屬實，受處分人願繳罰款，然請求罰款逾期加
    罰部分予以免繳，為此聲明異議等語。
三、按「違反交通管理事件，有關文書送達之程式，依行政程式
    法之規定」；「送達，於應受送達人之住居所、事務所或營
    業所為之；對於當事人之送達，有下列各款情形之一者，行
    政機關得依申請，准為公示送達︰一、應為送達之處所不明
    者。有前項所列各款之情形而無人為公示送達之申請者，行
    政機關為避免行政程序遲延，認為有必要時，得依職權命為
    公示送達；公示送達應由行政機關保管送達之文書，而於行
    政機關公告欄黏貼公告，告知應受送達人得隨時領取；並得
    由行政機關將文書或其節本刊登政府公報或新聞紙；公示送
    達自前條公告之日起，其刊登政府公報或新聞紙者，自最後
    刊登之日起，經二十日發生效力；於依第七十八條第一項第
    三款為公示送達者，經六十日發生效力。但第七十九條之公
    示送達，自黏貼公告欄翌日起發生效力。」，違反道路交通
    管理事件統一裁罰基準及處理細則第5條、行政程序第72條1
    項前段、第78條第1項第1款、第2項、第80條、第81條分別
    定有明文。又受處分人不服道路交通管理處罰條例第八條公
    路主管機關所為之處罰，得於接到裁決書之翌日起二十日內
    ，向管轄地方法院聲明異議；依上開規定聲明異議之期間，
    自裁決送達之翌日起算，並得依法扣除在途期間；如遲誤該
    期間，法院自應以聲明異議不合法律上程式，且無從補正，
    裁定駁回。道路交通管理處罰條例第87條第1項及道路交通
    事件處理辦法第11條及第17條前段亦分別定有明文。經查，
  (一)本件受處分人於89年7月28日戶籍係在臺中市○○路○段504
    號5樓，100年7月28日始遷戶籍至臺中市大雅區○○○路117
    巷37號3樓。而系爭裁決書交由郵政機關，依受處分人該時
    之戶籍地即「臺中市○○路○段504號5樓」於100年3月18日
    為送達，因「查無此人已遷出」、「遷移不明」之原因，均
    遭退回原處分機關，而無法送達。原處分機關遂以受處分人
    之應受送達住、居所不明為由，依行政程序法規定，於100
    年5月9日以中監自字第1001006492號文於原處分機關公佈欄
    公告，並於100年5月18日登載於行政院公報之事實，有系爭
    裁決書、受處分人全戶戶籍資料(完整姓名)查詢結果、退回
    信封、交通部公路總局臺中區監理所公示送達公告影本暨10
    0(西元2011)年5月18日出版之第91期第17卷行政院公報影本
    各1份附卷可稽。
  (二)又公路監理機關基於便民原則，因應社會現況，已訂定公路
    監理電腦系統車輛車籍及駕駛人駕籍增設「通信地址」欄位
    作業注意事項，依該注意事項第1條、第2條規定，因應車主
    、駕駛人之需要，准予車主、駕駛人於公路監理電腦系統車
    籍及駕籍檔中增列通信地址，以利公路監理機關各項通知單
    之寄達。是受處分人另有居所，自可依上開規定向監理機關
    申請增設通信地址為送達處所，難苛由行政機關負訪查受處
    分人實際居所何在之責。經本院電話詢問交通部公路總局臺
    中區監理所結果：「問：1、本件異議人劉淑芳(身分證號Ｚ0
    00000000)駕駛執照登記地址何時遷至「臺中市大雅區○○
    ○路117巷37號3樓」？2、證號查詢汽車駕駛人資料中通信
    住居地址為何時增設？答：1、異議人劉淑芳係於民國100年
    8月11日，將駕照地址自「臺中市○○區○○路四段504號5
    樓」遷至「臺中市大雅區○○○路117巷37號3樓」，並傳真
    駕駛人移轉歷史資料電腦畫面1紙供參。2、異議人係於100
    年9月20日將駕籍連同車籍一併新增「臺中市大雅區○○○
    路117巷37號3樓」一址為通信地址，顯見系爭裁決書於100
    年3月18日送達時，受處分人並未增設「臺中市大雅區○○
    ○路11 7巷37號3樓」為通信地址，而受處分人於聲明異議
    狀既已自承遷出其戶籍地即「臺中市○○路○段504號5樓」
    ，足認受處分人應受送達處所不明。原處分機關於100年5月
    18日登載公報為公示送達，合於法律規定，並經20日即100
    年6月7日即發生合法送達之效力。
  (三)又受處分人送達時設址在臺中市南屯區，與原處分機關所在
    地即改制前臺中縣大肚鄉，並非同一鄉、鎮○市○○道路交
    通事件處理辦法第11條、法院訴訟當事人在途期間標準第4
    條、第2條第1項之規定，其在途期間為3日。是受處分人之
    聲明異議期間應自該裁決書送達生效日之翌日即100年6月8
    日起算20日，並扣除在途期間3日至100年6月30日屆滿。惟
    受處分人竟遲至100年9月20日始向原處分機關聲明異議，有
    聲明異議狀上交通部公路總局臺中區監理所總收文章戳可佐
    ，顯已逾法定異議期間。
四、綜上所述，受處分人聲明異議已逾法定異議期間，且屬不得
    補正，依法應予駁回。爰依道路交通管理處罰條例第87條第
    2項、道路交通事件處理辦法第17條，裁定如主文。
中    華    民    國   100    年    11    月    2     日
                  交通法庭   法    官  劉正中
上正本證明與原本無異。
如不服本裁定，應於送達後五日內，向本院提出抗告狀。
                             書 記 官  張雅如
中    華    民    國   100    年    11    月    2     日